【裁判字號】    90,交聲,186
【裁判日期】    900606
【裁判案由】    違反道路交通管理處罰條例聲明異議
【裁判全文】
臺灣士林地方法院交通事件裁定                      九十年度交聲字第一八六號
    原處分機關  臺北巿交通事件裁決所
    異  議  人
    即受處分人  丙○○
右列受處分人因違反道路交通管理處罰條例案件，對於臺北市交通事件裁決所九十年
四月十一日所為之處分（原處分案號：北市裁三字第裁二二─ＡＸＸ○○三二○六號
），聲明異議，本院裁定如左：
   主  文
異議駁回。
   理  由
一原處分機關略以：本件異議人即受處分人丙○○於民國九十年二月十五日凌晨零時
  十分許，駕駛車牌號碼ＯＢ─五五○○號自用小客車，沿臺北市○○路○段一九九
  巷由南向北方向行駛，行經信義路四段一九九巷、安和路一段一○二巷口，本應注
  意車輛行至無號誌之交岔路口時，應減速慢行，作隨時停車之準備，同為直行車者
  ，左方車應暫停讓右方車先行，且依當時情況，亦無不能注意之情事，竟疏未注意
  貿然直行，適有乙○○騎乘車牌號碼ＤＳＫ─一五七號輕型機車，自安和路一段一
  ○二巷口由東向西行至該路口，亦疏未注意車前狀況，以致其前車頭撞及上開自用
  小客車右側車身而肇事，乙○○因而受有兩腿骨折之傷害，爰依道路交通管理處罰
  條例第六十一條第二項規定，裁處吊扣駕照三個月。
二異議人即受處分人異議意旨略以：伊當時甫自信義路四段左轉進入信義路四段一九
  九巷，行至肇事之交岔路雖未減速，但車速僅維持在時速三、四十公里間，車速很
  慢，且信義路四段一九九巷為八米雙向主幹道，安和路一段一○二巷為四米單向次
  幹道，本件肇事原因係出於乙○○騎乘機車欲左轉時，未減速慢行，不慎撞及伊右
  後車門所致云云。
三按車輛行至無號誌之交岔路口，應減速慢行，作隨時停車之準備；支線道車應暫停
  讓幹線道車先行，未劃分幹、支線或同為幹線道或支線道者，如同為直行車者，左
  方車應暫停讓右方車先行，道路交通安全規則第九十三條第一項第四款、第一百零
  二條第一項第二款分別定有明文。汽車駕駛人，駕駛汽車違反道路交通安全規則，
  因而肇事致人受傷者，吊扣其駕駛執照三個月至六個月，道路交通管理處罰條例第
  六十一條第二項亦有明文規定。
四經查：(一)異議人即受處分人丙○○於九十年二月十五日零時十分許，駕駛車牌號碼
  ＯＢ─五五○○號自用小客車，沿臺北市○○路○段一九九巷由南向北方向行駛，
  行經信義路四段一九九巷、安和路一段一○二巷無號誌之交岔路口時，適有乙○○
  騎乘車牌號碼ＤＳＫ─一五七號輕型機車，自安和路一段一○二巷口由東向西行至
  該路口，其車頭撞及上開自用小客車右側車身而肇事之事實，有臺北市政府警察局
  大安分局交通分隊製作之道路交通事故調查報告表、現場圖、現場談話紀錄表、交
  通警察大隊道路交通事故補充資料、交通事故分析研判表等附卷可佐。(二)又支、幹
  道之區別，係以現場是否有以交通設施劃分支、幹道為據，而非以路幅之寬窄或巷
  、弄之大小作為認定支、幹道之標準；本件肇事地點臺北市○○路○段一九九巷、
  安和路一段一○二巷交岔路口現場，並無號誌之設立或以交通設施劃分支、幹道，
  有卷附道路交通事故調查報告表可憑，則該交岔路口自應屬於無號誌且未劃分幹、
  支線之路口無訛。上開路口既屬無號誌且未劃分幹、支線之交岔路口，異議人自信
  義路四段一九九巷由南往北方向行駛，相對於安和路一段東往西方向來車，屬於左
  方車，揆諸前揭規定，遇有右方來車時，應暫停讓右方車先行；異議人於本院訊問
  時到庭自承，伊行至肇事路口沒有減速，且肇事後仍繼續直行一段路才停下來等語
  （參見本院九十年五月二十五日訊問筆錄），足見異議人行經該交岔路口未採取任
  何暫停讓右方車先行之行為，顯有違道路交通安全規則第一百零二條第一項第二款
  之規定；異議人雖指稱：乙○○騎乘機車車速過快而撞及伊駕駛之自用小客車右後
  車門，核與證人甲○○證述情節大致相符，然若異議人行經該路口有先暫停注意右
  方來車，當亦可避免上述肇事情形之發生。另異議人雖指稱：乙○○係左轉車而非
  直行車云云，而證人乙○○於本院到庭證述時，亦證稱：伊不記得當時要直行或左
  轉云云（參見本院九十年五月二十五日訊問筆錄），惟證人乙○○前於交通事故談
  話紀錄表已陳明：肇事時正由東往西方向通過該路口等語，且觀諸卷附異議人車損
  照片所示，其右後車門為定點撞痕，顯係垂直撞擊所致，益徵乙○○係由東往西方
  向之直行車無訛。(三)退萬步言，縱如異議人所述，乙○○係左轉車而非直行車，惟
  上開肇事路口為無號誌之交岔路口，車輛至該處，無論係直行車、轉彎車、幹道車
  、支線車等，均應減速慢行，作隨時停車之準備。異議人於本院訊問時自承：伊自
  信義路四段左轉入一九九巷時已經減速，到了第一個路口即肇事路口，係處於正要
  起步加速的階段，雖未減速，但車速不快等語不諱，其於交通事故談話紀錄表亦自
  承：行車速率約在四十公里以下等語。蓋行車速度，在市區道路時速四十公里已係
  最高速限，道路交通安全規則第九十三條第一項第一款定有明文。異議人行經肇事
  路口非僅未依規定減速，尚且以起步加速將至最高速限，其此部分亦有違道路交通
  安全規則第九十三條第一項第四款規定，彰彰甚明。(四)而乙○○確因本件車禍受有
  兩腿骨折之傷害，業經臺北市政府警察局大安分局交通分隊載明於道路交通事故補
  充資料表，並為異議人所不爭，且乙○○所受傷害與異議人之違規行為間，具有相
  當因果關係，是異議人駕駛汽車違反前述道路交通安全規則，因而肇事致人受傷，
  其違反道路交通管理處罰條例第六十一條第二項規定無疑。(五)末查，乙○○騎乘機
  車行經肇事路口，本應注意車前狀況，隨時採取必要之安全措施，且依當時情形，
  並無不能注意之情事，竟疏未注意，以致肇事，對於結果之發生亦有過失，惟異議
  人之違規，與他人之違規，併合而為危害發生之原因時，仍不能阻卻異議人之違規
  責任。原處分機關審酌異議人之違規事實情節輕重，依道路交通管理處罰條例第六
  十一條第二項之規定，對異議人裁處吊扣駕駛執照三個月之法定最低處罰，核無不
  當。是本件異議為無理由，應予駁回。
據上論斷，應依道路交通案件處理辦法第十九條，裁定如主文。
中        華        民        國      九十      年    六    月    六    日
                              臺灣士林地方法院交通法庭
                                  法  官  陳  玉  曆
右正本證明與原本無異。
如不服本裁定，應於送達後五日內，向本院提出抗告狀。
                                  書記官  陳  鳳  嬌
中        華        民        國      九十      年    六    月   十一   日


司法院資訊處製作；財團法人民間司法改革基金會備份。
